臺灣台南地方法院民事判決　九十年度訴字第二三六八號
　　原　　　告　台灣中小企業銀行股份有限公司
　　法定代理人　甲○○
　　訴訟代理人　戊○○
　　被　　　告　丙○○
　　　　　　　　乙○○
　　　　　　　　丁○○○
右當事人間請求給付借款事件，本院判決如左：
    主    文
被告丙○○、乙○○應連帶給付原告新台幣壹佰玖拾柒萬零佰壹拾貳元，及自民國
九十年八月十四日起至清償日止，按年息百分之十點二一三計算之利息，並自民國九
十年九月十五日起至清償日止，逾期在六個月內者，按上開利率百分之十，逾期超過
六個月以上者，按上開利率百分之二十計算之違約金。
被告丙○○應給付原告新台幣伍拾壹萬陸仟肆佰壹拾玖元，及其中新台幣肆拾萬陸仟
肆佰壹拾肆元部分自民國九十年八月十八日起至清償日止，按年息百分之十點零四三
計算之利息，並自民國九十年九月十九日起至清償日止，逾期在六個月內者，按上開
利率百分之十，逾期超過六個月以上者，按上開利率百分之二十計算之違約金；其中
新台幣壹拾壹萬零伍元部分自民國九十年十月七日起至清償日止，按年息百分之十五
計算之利息，暨逾期在六個月內者，按上開利率百分之十，逾期超過六個月以上者，
按上開利率百分之二十計算之違約金。
原告其餘之訴駁回。
訴訟費用由被告丙○○、乙○○連帶負擔十分之八、由被告丙○○負擔十分之一，餘
由原告負擔。
    事    實
甲、原告方面：
一、聲明：求為判決：（一）被告丙○○、乙○○應連帶給付原告新台幣（下同）一
    百九十七萬零三百十二元，及自民國九十年八月十四日起至清償日止，按年息百
    分之十點二一三計算之利息，並自九十年九月十五日起至清償日止，逾期在六個
    月內者，按上開利率百分之十，逾期超過六個月以上者，按上開利率百分之二十
    計算之違約金。（二）被告丙○○、丁○○○應連帶給付原告四十萬零六千四百
    十四元，及自九十年八月十八日起至清償日止，按年息百分之十點零四三計算之
    利息，並自九十年九月十九日起至清償日止，逾期在六個月內者，按上開利率百
    分之十，逾期超過六個月以上者，按上開利率百分之二十計算之違約金。（三）
    被告丙○○應給付原告十一萬零五元，及自九十年十月七日起至清償日止，按年
    息百分之十五計算之利息，暨逾期在六個月內者，按上開利率百分之十，逾期超
    過六個月以上者，按上開利率百分之二十計算之違約金。
二、陳述：
（一）被告丙○○邀同被告乙○○為連帶保證人，於民國八十二年一月十四日向原告
      借款新台幣︵下同︶三百萬元，約定借款期間自八十二年一月十四日起至一百
      零二年一月十四日止，利息按原告基本放款利率加年息百分之一點九五機動調
      整（現利率為年息百分之十點二一三），以一個月為一期，共分二百四十期，
      被告丙○○應按月攤還本息，如逾期清償在六個月以內者，按上開利率百分之
      十，在六個月以上者，按上開利率百分之二十，計付違約金。又被告丙○○如
      有一期未依約繳息，即喪失期限利益，全部債務視為到期。詎被告丙○○自九
      十年八月十四日起即未依約繳納本息，依前揭約定，本件借款債務視為全部到
      期，經向被告催討，均置之不理，尚欠本金一百九十七萬零三百十二元及如主
      文第一項所示之利息暨違約金迄未清償。
（二）被告丙○○另邀同被告丁○○○為連帶保證人，於八十二年十月十八日向原告
      借款五十萬元，約定借款期間自八十二年十月十八日起至一百零二年十月十八
      日止，利息按原告基本放款利率加年息百分之一點七八機動調整（現利率為年
      息百分之十點零四三），以一個月為一期，共分二百四十期，被告丙○○應按
      月攤還本息，如逾期清償在六個月以內者，按上開利率百分之十，在六個月以
      上者，按上開利率百分之二十，計付違約金。又被告丙○○如有一期未依約繳
      息，即喪失期限利益，全部債務視為到期。詎被告丙○○自九十年八月十七日
      起即未依約繳納本息，依前揭約定，本件借款債務視為全部到期，經向被告催
      討，均置之不理，尚欠本金四十萬六千四百十四元及自九十年八月十八日起至
      清償日止，按年息百分之十點零四三計算之利息，並自九十年九月十九日起至
      清償日止，逾期在六個月內者，按上開利率百分之十，逾期超過六個月以上者
      ，按上開利率百分之二十計算之違約金迄未清償。
（三）被告丙○○持原告所核發卡號為000000000000000號之信用卡
      簽帳消費，兩造並訂有約定條款，依據條款第九條規定，被告丙○○應按期給
      付原告帳款，如逾期未給付，則除應收帳款外，原告得自結帳之次日（即出帳
      單日）起計收利息、違約金，詎被告丙○○自九十年十月七日起未依約繳款，
      尚積欠原告信用卡消費款十一萬零五元，及自九十年十月七日起至清償日止，
      按年息百分之十五計算之利息，暨逾期在六個月內者，按上開利率百分之十，
      逾期超過六個月以上者，按上開利率百分之二十計算之違約金未清償，為此提
      起本件訴訟。
三、證據：提出借據、信用卡聲請書及消費明細表、放款轉帳支出傳票、存款轉帳收
    入傳票及利率表為證。
乙、被告方面：
壹、被告丙○○、乙○○方面
    被告丙○○、乙○○未於言詞辯論期日到場，亦未提出書狀作何聲明或陳述。
貳、被告丁○○○部分：
    被告丁○○○未於最後言詞辯論期日到場，惟據其以前到場所為之聲明及陳述如
    后：
一、聲明：求為判決駁回原告之訴。
二、陳述：被告丙○○是我先生的朋友「張文賓」介紹的，被告丙○○是客家人，我
    也是客家人，我們是同鄉，我沒有向原告借錢，也沒有去對保，借據上的印章不
    是我蓋的，我不認識字，也不會寫字，我的印章只有一個。
    理    由
甲、程序方面：
    本件被告經合法通知，均未於最後言詞辯論期日到場，核無民事訴訟法第三百八
    十六條所列各款情形，爰依原告之聲請，由其一造辯論而為判決。
乙、得心證之理由：
一、原告起訴主張：（一）被告丙○○邀同被告乙○○為連帶保證人，於八十二年一
    月十四日向原告借款三百萬元，約定借款期間自八十二年一月十四日起至一百零
    二年一月十四日止，利息按原告基本放款利率加年息百分之一點九五機動調整（
    現利率為年息百分之十點二一三），以一個月為一期，共分二百四十期，被告丙○○應按月攤還本息，如逾期清償在六個月以內者，按上開利率百分之十，在六
    個月以上者，按上開利率百分之二十，計付違約金。又被告丙○○如有一期未依
    約繳息，即喪失期限利益，全部債務視為到期。詎被告丙○○自九十年八月十四
    日起即未依約繳納本息，依前揭約定，本件借款債務視為全部到期，經向被告催
    討，均置之不理，尚欠本金一百九十七萬零三百十二元及如主文第一項所示之利
    息暨違約金迄未清償。（二）被告丙○○另於八十二年十月十八日向原告借款五
    十萬元，約定借款期間自八十二年十月十八日起至一百零二年十月十八日止，利
    息按原告基本放款利率加年息百分之一點七八機動調整（現利率為年息百分之十
    點零四三），以一個月為一期，共分二百四十期，被告丙○○應按月攤還本息，
    如逾期清償在六個月以內者，按上開利率百分之十，在六個月以上者，按上開利
    率百分之二十，計付違約金。又被告丙○○如有一期未依約繳息，即喪失期限利
    益，全部債務視為到期。詎被告丙○○自九十年八月十七日起即未依約繳納本息
    ，依前揭約定，本件借款債務視為全部到期，經向被告催討，均置之不理，尚欠
    本金四十萬六千四百十四元及自九十年八月十八日起至清償日止，按年息百分之
    十點零四三計算之利息，並自九十年九月十九日起至清償日止，逾期在六個月內
    者，按上開利率百分之十，逾期超過六個月以上者，按上開利率百分之二十計算
    之違約金迄未清償。（三）被告丙○○持原告所核發卡號為000000000
    000000號之信用卡簽帳消費，兩造並訂有約定條款，依據條款第九條規定
    ，被告丙○○應按期給付原告帳款，如逾期未給付，則除應收帳款外，原告得自
    結帳之次日（即出帳單日）起計收利息、違約金，詎被告丙○○自九十年十月七
    日起未依約繳款，尚積欠原告信用卡消費款十一萬零五元，及自九十年十月七日
    起至清償日止，按年息百分之十五計算之利息，暨逾期在六個月內者，按上開利
    率百分之十，逾期超過六個月以上者，按上開利率百分之二十計算之違約金迄未
    清償之事實，已據其提出借據、信用卡聲請書及消費明細表、放款轉帳支出傳票
    、存款轉帳收入傳票及利率表為證，核屬相符，原告此部分主張自堪信為真實。
    原告又主張就上開本金五十萬元之借款部分，係由被告丁○○○擔任連帶保證人
    一節，惟為被告丁○○○所否認，辯稱伊未在借據上簽名蓋章，且借據上之印文
    亦非真正等語，是兩造爭執要點為被告丁○○○是否擔任本金五十萬元部分借款
    之連帶保證人。
二、按當事人主張有利於己之事實，就其事實有舉證之責任，民事訴訟法第二百七十
    七條前段定有明文。經查本件被告丁○○○否認系爭本金五十萬元借款借據其印
    文、簽名之真正，則依首揭說明，原告對系爭借據上被告丁○○○印文、簽名之
    真正，即負有舉證責任。原告雖舉證人郭漢鐘之證言，主張被告丁○○○印文、
    簽名之真正，證人郭漢鐘證稱：「我與原告是受僱關係，我在開元分行負責徵信
    工作。（本件借款是你負責對保的嗎？）是的，案件核准後，我們就通知被告丙○○、被告丁○○○到原告開元分行對保，被告丁○○○本人有來，而且有帶身
    分證正本，借據上的簽名、蓋章均是被告丁○○○本人所為。」等語（見本院九
    十一年一月三日言詞辯論筆錄），惟查系爭本金五十萬元之借貸，依原告所提出
    之借據「經辦」欄記載原告之經辦人員為訴外人江錦聰，並非證人郭漢鐘，則證
    人郭漢鐘是否有在場目睹並處理系爭借款之對保事宜，已不無疑問；況系爭五十
    萬元之借貸係發生於八十二年十月七日，距證人郭漢鐘到庭作證之九十一年一月
    三日已有八年多，而借貸之金額亦僅五十萬元，何以證人郭漢鐘對本件借款之對
    保經過及被告丁○○○本人是否到場，有無簽名、蓋章等等，記憶清晰，未因時
    間之經過而稍減記憶，亦有違一般經驗法則，證人郭漢鐘之證言有上述之瑕疵，
    尚難採為對原告有利之證據。又查被告丁○○○當庭所提出之印章印文與系爭五
    十萬元借款借據上之印文，以肉眼觀之，即不相符；再經本院依職權向台南縣永
    康市戶政事務所取調被告丁○○○七十二年一月二十六日登記之印鑑條，其上所
    載之印鑑印文與系爭借款借據上之印文，亦有不同，有台南縣永康市戶政事務所
    九十一年一月十七日南縣永戶字第０九一００００二九五號函及所附之印鑑條影
    本附卷可稽，則被告丁○○○辯稱伊未在借據上簽名蓋章，且借據上之印文亦非
    真正等語，應堪採信，原告主張就上開本金五十萬元之借款部分，係由被告丁○○○擔任連帶保證人云云，即不足採信。
三、從而，原告依消費借貸及連帶保證契約，請求：（一）被告丙○○、乙○○應連
    帶給付原告一百九十七萬零三百十二元，及自九十年八月十四日起至清償日止，
    按年息百分之十點二一三計算之利息，並自九十年九月十五日起至清償日止，逾
    期在六個月內者，按上開利率百分之十，逾期超過六個月以上者，按上開利率百
    分之二十計算之違約金；（二）被告丙○○應給付原告五十一萬六千四百十九元
    ，及其中四十萬六千四百十四元部分自九十年八月十八日起至清償日止，按年息
    百分之十點零四三計算之利息，並自九十年九月十九日起至清償日止，逾期在六
    個月內者，按上開利率百分之十，逾期超過六個月以上者，按上開利率百分之二
    十計算之違約金；其中十一萬零五元部分自九十年十月七日起至清償日止，按年
    息百分之十五計算之利息，暨逾期在六個月內者，按上開利率百分之十，逾期超
    過六個月以上者，按上開利率百分之二十計算之違約金，為有理由，應予准許。
    逾此部分，對被告丁○○○之請求，為無理由，應予駁回。
四、結論：本件原告之訴為一部有理由，一部無理由，依民事訴訟法第三百八十五條
    第一項前段、第七十九條但書、第八十五條第二項，判決如主文。
中　　　華　　　民　　　國　　九十一　　年　　　三　　　月　　  五  　　日
                                臺灣台南地方法院民事第三庭
法　　　　官　翁金緞
右為正本係照原本作成
如對本判決上訴，須於判決送達後廿日內向本院提出上訴狀
中　　　華　　　民　　　國　　九十一　　年　　　三　　　月　　  五  　　日
~B法院書記官　許悉愛
